【裁判字號】    92,毒抗,5
【裁判日期】    921023
【裁判案由】    強制戒治案件
【裁判全文】
福建高等法院金門分院刑事裁定                        九十二年度毒抗字第五號
    抗  告  人
    即  被  告  甲○○
                        （另案在福建金門監獄執行）
右列抗告人因聲請裁定入戒治處所施以強制戒治案件，不服福建金門地方法院九十二
年度毒聲字第二二號中華民國九十二年九月三十日第一審裁定（聲請案號：福建金門
地方法院檢察署九十二年度聲戒字第六號），提起抗告，本院裁定如左：
    主  文
原裁定撤銷，發回福建金門地方法院。
    理  由
一、本件原裁定意旨略以：抗告人即被告甲○○因施用毒品案件，經原審法院以九十
    二年度毒聲字第八號裁定送福建金門看守所附設勒戒處所觀察、勒戒後，認有繼
    續施用毒品之傾向，有該所九十二年九月二十二日金監彥衛字第０九二００００
    四０六號函送之證明書一份附卷可稽，經核檢察官之聲請於法並無不合，依毒品
    危害防制條例第二十條第二項之規定，裁定令被告甲○○入戒治處所施以強制戒
    治一年。
二、抗告意旨略以：抗告人即被告甲○○僅有於八十七年施用毒品海洛因之前科一次
    ，惟觀察勒戒期間，心理醫師來所詢抗告人吸毒前科情形，並提示前科資料卡，
    該前科資料卡上登記四次，第一次為八十七年，第二次為八十九年，第三次為九
    十二年，第四次亦為九十二年。然抗告人僅有施用海洛因之前科一次，於九十二
    年一月十三日即已入監執行，如何犯下兩次吸毒前科？顯然抗告人之前科資料登
    記與事實不符，致抗告人被認為不知悔過、善於狡辯，爰請撤銷原裁定等語。
三、按犯毒品危害防制條例第十條（即施用第一、二級毒品）之罪者，檢察官應先將
    被告送勒戒處所觀察、勒戒，其期間不得逾一月，經觀察勒戒後，有繼續施用毒
    品之傾向者，由檢察官聲請法院裁定令入戒治處所施以強制戒治，其期間為一年
    ，毒品危害防制條例第二十條第一項、第二項後段定有明文。查本件抗告人即被
    告甲○○因施用第二級毒品安非他命，經原審法院裁定送勒戒處所觀察、勒戒後
    ，抗告人在所勒戒觀察期間，經福建金門看守所附設勒戒處所就「有無繼續施用
    毒品傾向」加以評定，其判斷準則為人格特質六０分（其中「毒品犯罪相關司法
    紀錄」項下記載四筆，每筆一０分，計得分四十分），臨床徵候二０分，環境相
    關因素０分，合計八０分，並認抗告人即被告甲○○：「多次前科，多項藥物使
    用（海洛因、安非他命），態度不佳，配合度較差」，綜合上開情形予以判斷，
    認抗告人即被告甲○○「有繼續施用毒品傾向」，此固有福建金門監獄九十二年
    九月二十二日金監彥衛字第０九二００００四０六號函送之「有無繼續施用毒品
    傾向證明書」、「有無繼續施用毒品傾向評估標準紀錄表」各一份附卷可稽。惟
    依卷附之被告「刑案資料個別查詢報表」、「刑案資料查註紀錄表」「台灣高等
    法院被告全國前案紀錄表」顯示，除本案外，抗告人即被告甲○○僅曾於八十七
    年八月六日因違反毒品危害防制條例案件，經台中縣警察局霧峰分局以八十七年霧
    警刑字第０六五一七號移送台灣台中地方法院檢察署，其中施用毒品部分經觀察勒
    戒後無繼續施用毒品傾向，由該署以八十七年度偵字第一六三四七號為不起訴處分
    ；其中販賣毒品部分，由該署以八十七年度偵字第一六三四八號起訴，經台灣台中
    地方法院判處罪刑後，上訴臺灣高等法院台中分院、最高法院駁回確定。而上開「
    有無繼續施用毒品傾向評估標準紀錄表」內「人格特質」欄內之「毒品犯罪相關司
法紀錄」項下記載四筆（每筆一０分，計得分四十分），顯與卷附之被告「刑案資
    料個別查詢報表」、「刑案資料查註紀錄表」「台灣高等法院被告全國前案紀錄表
    」不符。上開「有無繼續施用毒品傾向評估標準紀錄表」既屬評定被告有無繼續施
    用毒品傾向之基礎，其有關被告「人格特質」欄內之「毒品犯罪相關司法紀錄」之
    記載及評定分數，是否與事實相符？如有不符，是否影響被告「有無繼續施用毒品
    傾向」之評定？事實如何，尚欠明瞭，宜由原審詳予查明，以昭折服。本件原審未
    予詳查，逕予裁定抗告人甲○○令入戒治處所施以強制戒治一年，容有未當。抗告
    人抗告意旨指摘原裁定不當，為有理由，自應由本院將原裁定撤銷，發回原審法院
    更為適當之裁定。
四、據上論斷，應依刑事訴訟法第四百十三條前段，裁定如主文。
中      華      民      國    九十二    年      十      月    二十三    日
                          福建高等法院金門分院刑事庭
                                審判長法  官  陳  中  和
                                      法  官  詹  文  馨
                                      法  官  李  行  一
右正本證明與原本無異。
不得再抗告。
中      華      民      國    九十二    年      十      月  二十三    日
                                        書記書  李  麗  鳳


司法院資訊處製作；財團法人民間司法改革基金會備份。
